【裁判字號】    98,交聲,162
【裁判日期】    980609
【裁判案由】    違反道路交通管理處罰條例聲明異議
【裁判全文】
臺灣花蓮地方法院交通事件裁定         98年度交聲字第162號
原處分機關  交通部公路總局臺北區監理所花蓮監理站
異  議  人
即受處分人  甲○○
上列異議人即受處分人因違反道路交通管理處罰條例案件，對於
交通部公路總局台北區監理所花蓮監理站於民國98年5月6日以北
監違字第裁44-P00000000號（原舉發通知單號碼：花蓮縣警察局
交通警察隊第一分隊花警交字第P00000000 號）違反道路交通管
理事件裁決書所為之處分，聲明異議，本院裁定如下：
    主  文
原處分撤銷。
甲○○汽車駕駛人，駕駛汽車經測試檢定酒精濃度超過規定標準
，處罰鍰新臺幣參萬元，並應接受道路交通安全講習。
    理  由
一、原處分意旨略以：異議人即受處分人甲○○於民國98年4 月
    24日上午11時6分許駕駛車牌號碼5GE-798號重型機車，行經
    台11丙線4.5 公里處（北上），因「酒後駕車酒精濃度過量
    ，經測試值為0.48毫克」之違規事實，為花蓮縣警察局交通
    警察隊第一分隊員警以花警交字第P00000000 號舉法違反道
    路交通管理事件通知單掣單舉發。嗣異議人依法提出申訴，
    惟經原處分機關調查結果，仍認異議人確有前開違規事實，
    爰於98年5月6日填製花監違字第裁44-P00000000號裁決書，
    依道路交通管理處罰條例第35條第1項第1款，裁處異議人罰
    鍰新臺幣（下同）30,000元，吊扣駕駛執照12個月，並依同
    條例第24條第1項第2款（原裁決書漏載第1項第2款）應參加
    道路交通安全講習等語。
二、聲明異議意旨略以：異議人所持有之汽車駕照為職業連結駕
    駛執照，汽車駕照和職業聯結車駕照係同一張，繳回了就等
    同沒工作，沒飯吃。現在景氣不好，異議人本身也沒什麼專
    長，是否可通融，不扣押駕照，改罰無照駕駛，異議人會記
    取教訓，不再酒後開車云云。
三、按汽車駕駛人，駕駛汽車經測試檢定有酒精濃度超過規定標
    準者，處15,000元以上60,000元以下罰鍰，並當場移置保管
    該汽車及吊扣其駕駛執照1 年；又汽車駕駛人，有駕駛汽車
    經測試檢定有酒精濃度超過規定標準者，應接受道路交通安
    全講習，道路交通管理處罰條例第35條第1項第1款、第24條
    第1項第2款分別定有明文。又按汽車駕駛人，因違反本條例
    及道路交通安全規則之規定，受吊銷駕駛執照處分時，吊銷
    其持有各級車類之駕駛執照，亦為道路交通管理處罰條例第
    68條所明定，本條規定係於94年12月14日修正公布，並於95
    年3月1日施行，而修正前之道路交通管理處罰條例第68條則
    係規定「汽車駕駛人，因違反本條例及道路交通安全規則之
    規定，受吊扣或吊銷駕駛執照處分時，吊扣或吊銷其持有各
    級車類之駕駛執照」，其修法意旨，係以「原條文將違規駕
    駛人所持有之各級車類駕駛執照一併吊扣或吊銷，失之過酷
    ，影響人民工作及生活甚鉅」為由，而刪除吊扣駕駛人駕駛
    執照時，應吊扣駕駛人持有各級車類駕駛執照之規定，是依
    現行道路交通管理處罰條例，已無得吊扣駕駛人所持有他級
    駕駛執照之依據存在，監理機關於違反道路交通管理事件裁
    決書主文中諭知關於吊扣駕駛人駕駛執照之處分者，僅得吊
    扣駕駛人違規時所駕駛該級車類之駕駛執照，以限制其繼續
    駕駛該級車類行駛道路之權利，若駕駛人並無該級車類之駕
    駛執照，或雖曾持有該級車類之駕駛執照，然該駕駛執照業
    經吊銷、吊扣，即無從再執行吊扣該級車類駕駛執照之處分
    （臺灣高等法院暨所屬法院97年法律座談會刑事類提案第40
    號之研討結果可資參照）。
四、經查：
    (一)異議人於前開時、地，有酒精濃度超過規定標準而駕駛車
      牌號碼5GE-798 號重型機車之違規事實，為異議人所不爭
      執，此有本件舉發通知單、裁決書各1 份在卷可參，故此
      部分之事實自堪認定。
    (二)又異議人之重型機車駕駛執照前於97年6月11 日因拒絕酒
      測，業經原處分機關吊銷在案，此有證號查詢汽車駕駛人
      查詢單1 紙附卷可稽，故異議人於本件違規酒後駕駛上開
      重型機車時，該重型機車之駕駛執照業經吊銷，揆諸上揭
      說明，原處分機關依法即無從吊扣異議人之重型機車駕駛
      執照。然原處分機關卻另行吊扣異議人所持有與本件酒後
      騎乘重型機車超過標準值之違規事實無關之職業聯結車駕
      駛執照，其雖以道路交通管理處罰條例第35條第1項第1款
      作為裁決之依據，然其對該條文「吊扣其駕駛執照」之處
      分對象，乃作「駕駛人僅領有汽車駕照時，不管其酒後駕
      駛機車或汽車違規，均以其領有之汽車駕照來審查其駕駛
      資格及作為將來吊扣駕照之處分對象」之解，惟參諸前揭
      道路交通管理處罰條例第68條之修正意旨，縱對汽車駕駛
      人依法應為吊扣駕駛執照之處分，亦僅能吊扣其違法或違
      規當時所駕駛車輛類別之駕駛執照，不應再吊扣其持有與
      駕駛違規車輛類別無關之其他各級車類之駕駛執照。至異
      議人於重型機車駕照遭吊銷後，以職業聯結車駕駛執照騎
      乘重型機車，是否另涉無照駕駛之違規，應由原處分機關
      查明後另為裁處，附此敘明。
五、綜上所述，異議人確有上開酒後駕車之違規行為，原處分機
    關依道路交通管理處罰條例第35條第1項第1款、道路交通管
    理事件統一裁罰基準表規定，裁處異議人罰鍰30,000元，並
    依同條例第24條第1項第2款規定施以道路交通安全講習處分
    ，核無違誤，然原處分機關未審酌「吊扣其駕駛執照1 年（
    12 個月）」之規範目的及道路交通管理處罰條例第68 條刪
    除吊扣各級類駕駛執照之修法意旨，在異議人未領有重型機
    車駕駛執照之情況下，而為吊扣異議人汽車（職業聯結車）
    駕駛執照12個月部分之裁決，自難認合法；又因本件酒後駕
    車乃單一違規行為，吊扣處分和接受道路交通安全講習處分
    無從區○○道路交通管理處罰條例第89條準用刑事訴訟法第
    348 條參照），是異議人雖未於聲明異議狀中對於酒後駕車
    遭處以道路交通安全講習處分部分提出異議，惟應認均為異
    議聲明之效力所及，本院自得併為審酌，從而，異議人提起
    本件聲明異議，為有理由，應由本院將原處分撤銷，自為裁
    罰如主文第2項所示。
六、據上論斷，應依道路交通管理處罰條例第87條第2 項，道路
    交通案件處理辦法第20條前段，裁定如主文。
中    華    民    國    98    年    6     月    9     日
                  交通法庭      法  官  陳月雯
上列正本證明與原本無異。
如對本裁定不服，應於送達後5 日內，向本院提出抗告狀（應抄
附繕本）。
中    華    民    國    98    年    6     月    10    日
                                書記官


司法院資訊處製作；財團法人民間司法改革基金會備份。
